最高法院刑事判決　　　　　　　　　　　　　　　九十三年度台上字第六四三七號
　　上　訴　人　台灣高等法院高雄分院檢察署檢察官
　　被　　　告　甲○○
　　　　　　　　　　　　（另案在台灣屏東監獄執行中）
右上訴人因被告公共危險案件，不服台灣高等法院高雄分院中華民國九十二年十一月
十八日第二審判決（九十二年度交上訴字第一二二號，聲請簡易判決處刑案號：台灣
高雄地方法院檢察署九十二年度偵字第七七七五號），提起上訴，本院判決如左：
    主  文
原判決關於駕駛動力交通工具肇事致人受傷而逃逸部分撤銷，發回台灣高等法院高雄
分院。
    理  由
本件原判決認定：上訴人甲○○原係台北縣警察局蘆洲分局警員，竟於民國九十二年
四月五日凌晨五時五分許，酒後駕駛車號Ｐ五∣０四二六號自小客車，沿高雄縣鳳山
市○○路由西向東行駛，途經該路與南華路口時，適吳三猛騎車號ＨＧＦ∣六六０號
重機車，沿鳳山市○○路由南向北逆向行駛至保泰路與南華路交岔路口時，上訴人疏
於注意減速慢行，並因受酒精成份影響其反應及判斷力而操控不良，兩車遂於上開路
口發生交叉撞擊，上訴人自小客車之車頭保險桿撞及吳三猛機車左側擋板，使吳三猛
之機車倒地，人則因受撞擊而彈起並撞及自小客車右前擋風玻璃後跌落地面，致受有
右側肺挫傷併血胸、頭部外傷併腦水腫、左肱骨骨折及左腓骨骨折等傷害。上訴人駕
駛動力交通工具肇事，致吳三猛受傷倒地後，應停留在現場為必要之防護措施，竟基
於肇事逃逸之故意，旋駕車逃離現場，幸經路旁人士王聲光目睹肇事經過，駕車自後
追趕後，於追趕七十至八十公尺後，始將甲○○攔停逮獲。而吳三猛受傷後，經送國
軍高雄總醫院急救，延至同月十六日上午九時十分不治死亡等情。因而維持第一審關
於論處上訴人以駕駛動力交通工具肇事致人受傷而逃逸罪刑部分之判決（上訴人所犯
服用酒類不能安全駕駛動力交通工具而駕駛及過失致死二罪，業經原審判刑確定），
駁回檢察官在第二審之該部分上訴，固非無見。
惟查：(一)、有罪之判決書，其宣示之主文，與所載之事實及理由必須互相適合，否則
即屬理由矛盾，其判決當然為違背法令。本件第一審判決書之主文係記載：上訴人「
又駕駛動力交通工具肇事，致人『受傷』而逃逸，處……」，但其事實欄卻認定：「
甲○○駕駛動力交通工具肇事，致吳三猛受傷倒地後……竟基於肇事逃逸之故意，旋
駕車逃離現場……吳三猛受傷後，經送國軍高雄總醫院急救，延至同月十六日……不
治『死亡』」，而其理由欄亦謂：「甲○○於飲酒後……駕駛動力交通工具……因肇
事致被害人受傷後不治死亡而逃逸之行為，核……犯刑法……第一百八十五條之四駕
駛動力交通工具肇事致人『死亡』而逃逸罪……」、「審酌被告駕車肇事，致人『死
亡』而逃逸程度非輕……」等語（見第一審判決第一頁第十行、第二頁第七行至第十
三行、第九頁第十二行至第十五行、第十頁第六行、第七行），即其事實及理由欄均
認上訴人係駕駛動力交通工具肇事，致人死亡而逃逸，與其主文前開之記載，不相適
合，已有判決理由矛盾之違法。然原判決竟未予糾正，仍予維持，且於其事實及理由
欄為相同之記載（見原判決第二頁第六行至第十一行、第五頁第十二行至第十五行、
第六頁第一行、第二行），同屬違誤。(二)、事實審法院所認定之事實，與所採之證據
，不相適合，即屬證據上理由矛盾，其判決當然亦為違背法令。原判決事實欄認定上
訴人駕駛自小客車在鳳山市○○路、南華路交叉路口，與沿鳳山市○○路由南向北逆
向行駛而至之吳三猛所騎重機車相撞，致吳三猛倒地傷重不治死亡等情，係採證人王
聲光於警詢時之證述為其部分證據（見原判決第四頁第二行至第五行），但該證人於
警詢時係證稱：「當時自小客車（Ｐ五∣０四二六號）沿保泰路西向東行駛，行駛內
側快車道，適逢吳三猛騎乘重機車ＨＧＦ∣六六０號沿瑞福路（北向南）行駛，在路
口發生碰撞……」等語（見相字第五九０號卷第六頁反面），即指本件車禍發生當時
吳三猛係騎乘重機車沿瑞福路北向南行駛，是原判決前述事實之認定，核與所採之證
據不符，並有證據上理由矛盾之違法。檢察官上訴意旨指摘原判決不當，非無理由，
應認原判決關於駕駛動力交通工具肇事致人受傷而逃逸部分有撤銷發回更審之原因。
據上論結，應依刑事訴訟法第三百九十七條、第四百零一條，判決如主文。
中　　　華　　　民　　　國　　九十三　　年　　 十二 　　月　　　二　　　日
                              最高法院刑事第八庭
                                  審判長法官  陳　炳　煌
                                        法官  陳　世　雄
                                        法官  韓　金　秀
                                        法官  吳　信　銘
                                        法官  徐　文　亮
      右正本證明與原本無異
                                              書  記  官
中　　　華　　　民　　　國　　九十三　　年　　 十二 　　月　　 十三 　　日
                                                                        Ｌ
